臺灣花蓮地方法院刑事判決
111年度訴字第3號
公  訴  人  臺灣花蓮地方檢察署檢察官
被      告  陳慶文


選任辯護人  張瑋麟律師（法扶律師）
上列被告因違反毒品危害防制條例案件，經檢察官提起公訴（11
0年度偵字第4860號），本院判決如下：
    主  文
陳慶文幫助犯施用第二級毒品罪，累犯，處有期徒刑參月，如易
科罰金，以新臺幣壹仟元折算壹日。
    犯罪事實
一、陳慶文因受何家俊委託購買安非他命以施用，基於幫助施用
    第二級毒品之犯意，於民國110年1月12日13時38分許，持何
    家俊所有之門號0000000000號行動電話與陳碧全所有之門號
    0000000000號行動電話聯絡（陳碧全涉犯販賣第二級毒品罪
    ，另經本院判處罪刑），代何家俊向陳碧全聯繫購買安非他
    命之事宜後，由何家俊駕駛車輛搭載陳慶文在花蓮縣富里鄉
    台九線南下283公里處（蝸牛批發店旁大樹下）與陳碧全碰
    面，陳慶文持何家俊先行交付之新臺幣（下同）1,000元給
    付予陳碧全，陳碧全則交付約0.4公克之安非他命予陳慶文
    ，陳慶文當場轉交予何家俊，因而完成交易。
二、案經臺灣花蓮地方檢察署檢察官自動檢舉偵查起訴。
    理  由
壹、證據能力
一、本判決所引用被告陳慶文以外之人於審判外之言詞或書面陳
    述，當事人、辯護人均同意作為證據，亦未於言詞辯論終結
    前聲明異議，本院審酌前開證據作成或取得狀況，均無非法
    或不當取證之情事，亦無顯不可信情況，故認為適當而均得
    作為證據。是前開證據，依刑事訴訟法第159條之5規定，均
    具有證據能力。
二、其餘認定本案犯罪事實之非供述證據，查無違反法定程序取
    得之情形，依刑事訴訟法第158條之4規定，亦具證據能力。
貳、實體事項
一、認定犯罪事實所憑之證據及理由
　㈠上揭犯罪事實，業據被告於警詢、偵訊、本院準備程序及審
    判期日均坦承不諱，核與證人陳碧全、何家俊於警詢、偵訊
    之證述大致相符，並有本院109年度聲監字第348號通訊監察
    書、通訊監察譯文、通聯調閱查詢單在卷可參，足認被告所
    為任意性自白與事實相符，堪以採信。
　㈡公訴意旨雖認本案犯行係被告與證人陳碧全共同販賣第二級
    毒品，然查：
　　⒈按受施用毒品者委託，代為向販售毒品者購買毒品後，交
      付委託人以供施用，並收取價款，與受販售毒品者委託，
      將毒品交付買受人，並收取價款，二者同具向毒販取得毒
      品後交付買受人並收取代價之行為外觀，其固因行為人主
      觀上，究與販售者抑或買受人間有意思聯絡，而異其行為
      責任，單純意在便利、助益施用而基於與施用者間之意思
      聯絡，為施用者代購毒品之情形，僅屬幫助施用。又販賣
      毒品與幫助施用毒品罪，二者之辨，主要仍在營利意圖之
      有無。而認定行為人是否有營利之意圖，當可審酌供需者
      間接洽之情形、該交易如何起始、商議、達成合意，並勞
      費及風險之承擔等客觀情狀，以為判斷之所據。
　　⒉證人何家俊於偵訊證稱：110年1月12日是我先問被告有沒
      有毒品，被告用我的手機跟陳碧全通話拿毒品，因為我當
      時不認識陳碧全，這次是被告陪我去，我就載被告過去和
      陳碧全碰面，我將1,000元交給被告，被告轉交給陳碧全
      ，陳碧全把安非他命給被告，被告再給我施用，後來被告
      跟陳碧全說量太少，還叫陳碧全再多給一點，陳碧全就再
      倒一些給被告，被告再轉交給我等語，證人陳碧全於偵訊
      證稱：110年1月12日是被告與我的對話，被告帶何家俊來
      跟我買安非他命，我和何家俊不熟，是被告跟我說何家俊
      要買1,000元安非他命，我就倒1,000元的量給被告，被告
      給我1,000元，後來還有補給被告一些，因為我跟被告在
      教會認識，且被告先前也跟我買過安非他命，所以才知道
      可以向我購買安非他命等語，互核證人之證詞，可知何家
      俊係透過被告向陳碧全購買毒品施用，而何家俊、陳碧全
      彼此亦明知此事，且係何家俊表明要施用毒品，被告才與
      陳碧全聯繫，則被告顯為一個居間介紹之腳色，為想施用
      毒品之何家俊牽線認識陳碧全，另被告甚至為何家俊向陳
      碧全多爭取一些毒品施用，更可認被告是站在何家俊之立
      場，為何家俊謀取利益，幫助何家俊取得更多毒品施用，
      望被告未自陳碧全處獲得任何利益，實難認被告與陳碧全
      係意圖營利，共同基於販賣第二級毒品之犯意聯絡，販賣
      第二級毒品予何家俊，而係被告基於幫助何家俊施用第二
      級毒品之意思，協助何家俊認識毒品上游陳碧全，並幫助
      雙方完成本次交易，使何家俊取得毒品而施用，方屬事實
      。
　　⒊被告雖於偵訊及本院準備程序、審判期日均坦承其販賣第
      二級毒品之犯行，然按被告之自白，不得作為有罪判決之
      唯一證據，仍應調查其他必要之證據，以察其是否與事實
      相符，刑事訴訟法第156條第2項定有明文。本案由偵查終
      結為止之證據即得認定被告所為不構成共同販賣第二級毒
      品罪之要件，故縱使檢察官於偵訊中詢問「你知道陳碧全
      有在賣安非他命，你也有參與何家俊跟陳碧全購買安非他
      命的數量跟金額的商議過程，有與陳碧全涉嫌共同販賣第
      二級毒品罪嫌，是否承認犯罪？」被告應答「我承認犯罪
      。」檢察官以此對被告提起販賣第二級毒品之公訴，被告
      亦坦承起訴書所載之犯罪事實及罪名，然被告既係基於居
      中介紹之腳色，參與何家俊跟陳碧全購買安非他命的數量
      跟金額的商議過程尚屬合理，檢察官該問題不等於被告有
      何意圖營利而販賣第二級毒品之行為，故縱然被告坦承犯
      行，顯係被告對於法律構成要件之錯誤認知，誤認其行為
      等同販賣第二級毒品，亦即不得以此率爾推斷被告係與陳
      碧全共同販賣第二級毒品予何家俊，而為對被告不利之認
      定。
　㈢綜上所述，本案事證明確，被告幫助施用第二級毒品之犯行
    堪以認定，應依法論科。
二、論罪科刑
　㈠核被告所為，係犯刑法第30條第1項前段、毒品危害防制條例
    第10條第2項之幫助犯施用第二級毒品罪。被告持有第二級
    毒品之低度行為，為其幫助施用第二級毒品之行為所吸收，
    不另論罪。公訴意旨認此部分構成販賣第二級毒品罪，尚有
    未合，理由業如前述，惟因二者基本社會事實同一，且經本
    院於審理程序中已告知被告幫助施用第二級毒品之罪名，無
    礙被告訴訟防禦權之行使，爰依刑事訴訟法第300條變更起
    訴法條。
　㈡被告前因施用毒品案件，經本院以107年度聲字第235號裁定
    應執行有期徒刑3月確定，於107年12月27日徒刑執行完畢等
    情，有臺灣高等法院被告前案紀錄表可佐，其受有期徒刑執
    行完畢後，5年以內故意再犯本案有期徒刑以上之罪，為累
    犯，參酌司法院釋字第775號解釋意旨，依刑法第47條第1項
    規定裁量加重其刑。
　㈢被告以幫助他人施用第二級毒品之意思而參與犯罪構成要件
    以外之行為，為幫助犯，依刑法第30條第2項之規定，減輕
    其刑，並先加後減之。
　㈣爰以行為人之責任為基礎，審酌被告無視毒品嚴重影響社會
    秩序及國民健康，竟幫助何家俊向陳碧全取得第二級毒品安
    非他命施用，助長濫用毒品惡習，戕害國民身心健康，且有
    滋生其他犯罪之可能，對社會之危害程度非輕，惟念係何家
    俊主動請求被告介紹藥頭，且被告僅為1次幫助行為，且坦
    承犯行之犯後態度，兼衡被告國中肄業之教育程度，從事農
    工，時薪75元之家庭經濟狀況等一切情狀，量處如主文所示
    之刑。
據上論斷，應依刑事訴訟法第299條第1項前段、第300條，判決
如主文。
本案經檢察官曹智恒提起公訴，檢察官蕭百麟到庭執行職務。
中　　華　　民　　國　　111 　年　　4 　　月　　12　　日
　　　　　　　　　刑事第五庭　    審判長法　官　粘柏富
　　　　　　　　　                    法　官　施孟弦
　                                    法　官　邱韻如
以上正本證明與原本無異。
如不服本判決應於收受送達後20日內向本院提出上訴書狀，並應
敘述具體理由。其未敘述上訴理由者，應於上訴期間屆滿後20日
內向本院補提理由書(均須按他造當事人之人數附繕本)「切勿逕
送上級法院」。
辯護人依據刑事訴訟法第346條、公設辯護人條例第17條及律師
法第32 條第2項、第36條等規定之意旨，尚負有提供法律知識、
協助被告之義務（含得為被告之利益提起上訴，但不得與被告明
示之意思相反）。
因疫情而遲誤不變期間，得向法院聲請回復原狀。
中　　華　　民　　國　　111 　年　　4 　　月　　12　　日
                                      書記官  呂姿穎
附錄本案論罪科刑法條：
【刑法第30條】
幫助他人實行犯罪行為者，為幫助犯。雖他人不知幫助之情者，
亦同。
幫助犯之處罰，得按正犯之刑減輕之。
【毒品危害防制條例第10條】
施用第一級毒品者，處六月以上五年以下有期徒刑。
施用第二級毒品者，處三年以下有期徒刑。